【裁判字號】    92,交易,306
【裁判日期】    920703
【裁判案由】    公共危險等
【裁判全文】
臺灣板橋地方法院刑事判決                        九十二年度交易字第三六號
    公  訴  人  臺灣板橋地方法院檢察署檢察官
    被      告  乙○○
                甲○○
右列被告因公共危險等案件，經檢察官提起公訴（九十一年度偵字第二一五三四號）
，本院判決如左：
    主  文
乙○○服用酒類，不能安全駕駛動力交通工具而駕駛，處拘役參拾日，如易科罰金，
以參佰元折算壹日。
甲○○無罪。
    事  實
一、乙○○明知服用酒類，不能安全駕駛動力交通工具者，不得駕駛動力交通工具；
    且明知其於民國九十一年十一月五日中午十二時許，在台北縣新莊市○○路二五
    八巷六號二樓住處食用含有酒精成分之燒酒雞，已達酒醉不能安全駕駛動力交通
    工具之程度，猶在飲酒後於同日下午二時三十分許，騎乘車號ＱＡＣ─六七六號
    輕型機車，沿台北縣新莊市○○路往中正路方向行駛。嗣於同日下午二時四十分
    許，行經台北縣新莊市○○路一段二二六號前，本應注意遵守道路交通標線指示
    ，在遵行之車道內行駛，且應注意車前狀況並隨時採取必要之安全措施，而依當
    時情況並無不能注意之情事，竟因飲酒後無法正確辨識路況及適切操控車輛，而
    疏未注意在遵行之車道內行駛，貿然逆向闖入對向車道內。適甲○○駕駛車號Ｂ
    Ｄ─七七六六號自小客車，由台北縣新莊市○○路往復興路方向行駛而來，因乙
    ○○突然闖入其行駛之車道致甲○○閃避不及，二車之車頭發生對撞，造成乙○
    ○受有左大腿骨折、右大腿深部撕裂傷及頭部創傷等傷害。經警據報前往現場處
    理，將乙○○送醫急救，並由醫院抽取其血液檢測，發現乙○○之血液中酒精濃
    度值高達二一一．一ｍｇ／ｄｌ（經換算成呼氣酒精濃度值約每公升一．○五毫
    克），始查知上情。
二、案經台北縣政府警察局新莊分局報請台灣板橋地方法院檢察署檢察官偵查起訴。
    理  由
壹、有罪部分：
一、訊據被告乙○○對於右揭時、地食用含有酒精成分之燒酒雞，不能安全駕駛動力
    交通工具而駕駛之犯罪事實，於本院審理中坦承不諱，並有行政院衛生署台北醫
    院診斷證明書（病名欄第四點記載被告乙○○血中酒精濃度二一一．一ｍｇ／ｄ
    ｌ）、道路交通事故調查報告表各一紙，台北縣政府警察局舉發違反道路交通管
    理事件通知單二紙（舉發違反法條分別為第三十五條第一項第一款、第四十五條
    第三款），及肇事現場相片十四幀在卷可稽，核與被告乙○○自白之事實相符。
二、按刑法第一百八十五條之三所規定服用酒類，不能安全駕駛動力交通工具而駕駛
    者，應負刑事責任，揆諸其立法目的本在藉抽象危險犯之犯罪構成要件，以嚇阻
    酒後駕車者對道路交通安全之危害。而所謂「不能安全駕駛」之認定，並無一定
    之數值可供界定，而應由法院以一般社會通念之客觀標準，足生公共危險時即足
    。依法務部於本條立法後之八十八年五月十日邀集司法院刑事廳、交通部、行政
    院衛生署、內政部警政署及中央警察大學等機關開會作成，凡呼氣酒精濃度逾每
    公升含○．五五毫克時，即屬不能安全駕駛之決議。雖上開會議決議僅屬檢警取
    締酒後駕車之參考，尚無拘束法院之效力，惟上開會議決議所採之標準，係參考
    美國、德國及日本等國家所進行之酒精濃度與精神狀態之測試實驗而得。亦即，
    各項實驗均發現凡呼氣中酒精濃度達每公升０．五五毫克時，就人之生理方面，
    已產生視覺反應遲鈍、影像不能集中、不能看清前方路況及車旁照後鏡等狀況，
    駕駛能力已受有影響，及肇事率為一般正常人十倍之事實。本案被告乙○○於送
    醫急救時，由抽血檢測發現其血液中酒精濃度值高達二一一．一ｍｇ／ｄｌ（經
    換算成呼氣酒精濃度值約每公升一．○五毫克），遠逾上開０．五五毫克之標準
    ，依一般社會通念，已達不能安全駕駛之程度。況其因酒後反應及判斷能力下降
    ，因而騎乘機車未注意車前狀況及遵守道路標線，任意侵入對向車道，與被告甲
    ○○所駕駛之自小客車生事故，益證被告乙○○於酒後已達不能安全駕車之程度
    。被告乙○○於酒後確有駕車之事實，業如前述，是以其於飲用酒類後，已達不
    能安全駕駛動力交通工具而仍然駕駛之犯行，事證明確，應依法論科。
三、核被告乙○○所為，係犯刑法第一百八十五條之三之服用酒類不能安全駕駛動力
    交通工具罪。爰審酌被告犯罪之動機、目的、手段，犯罪所生之損害，自身亦因
    此次車禍受有傷害，應已獲得相當之教訓，及犯罪後坦承犯行，態度尚稱良好等
    一切情狀，量處如主文所示之刑，並諭知易科罰金之折算標準，以資懲儆。
貳、無罪部分：
一、公訴意旨另謂：被告甲○○於九十一年十一月五日下午二時四十分許，駕駛車號
    ＢＤ─七七六六號自小客車，沿台北縣新莊市○○路往復興路方向行駛，行經台
    北縣新莊市○○路○段二二六號前，因疏未注意車前狀況及隨時採取必要之安全
    措施，與酒後駕車而闖入車道之被害人（亦為本案被告）乙○○發生對撞車禍，
    致被害人乙○○受有左大腿骨折、右大腿深部撕裂傷及頭部創傷等傷害。案經被
    害人乙○○訴請台北縣政府警察局新莊分局報請台灣板橋地方法院檢察署檢察官
    偵查起訴，因認被告甲○○涉有刑法第二百八十四條第一項前段之過失傷害罪嫌
    。
二、公訴人認被告甲○○涉有右揭過失傷害之犯行，無非以被告甲○○自承在十幾公
    尺外即發現被害人乙○○騎乘機車逆向行駛而來，而認被告甲○○未能及時閃避
    ，並採取必要之安全措施，適時減速慢行至可立即將車輛完全停止之程度，以致
    在緊鄰雙方發生撞擊之地點，留下緊急煞車之痕跡，而認被告甲○○對於本件車
    禍之發生有過失，為其主要論據。
三、按犯罪事實應依證據認定之，無證據不得認定其犯罪事實；又不能證明被告犯罪
    者，應諭知無罪之判決；刑事訴訟法第一百五十四條第二項、第三百零一條第一
    項分別定有明文。次按，刑法第十二條規定：行為非出於故意或過失者，不罰；
    過失行為之處罰，以有特別規定者，為限。據此，刑法第二百八十四條第一項前
    段規定因過失傷害人者，處六月以下有期徒刑、拘役或五百元以下罰金。而此所
    謂「過失」，係指行為人雖非故意，但按其情節應注意，並能注意，而不注意者
    ，為過失；或行為人對於構成犯罪之事實，雖預見其能發生而確信其不發生者，
    以過失論。而汽車駕駛係目前社會之通常活動，為使交通順暢，政府特制定相關
    行車規則供用路人參考，而駕駛人亦信賴其他之駕駛人、行人，均會遵行相關之
    規定審慎用路。雖汽車駕駛人可信賴其他參與交通之對方亦能遵守交通規則，同
    時為必要之注意，謹慎採取適當之行動，而對於不可知之對方違規行為並無預防
    之義務。但若因對於違規行為所導致之危險，已屬可預見，且依法律、契約、習
    慣、法理及日常生活經驗等，在不超越社會相當性之範圍應有注意之義務者，仍
    有以一定之行為避免結果發生之義務，反之，若他人之違規事實雖極明顯，但因
    無充足之時間可採取適當之措施以避免發生交通事故之結果時，即難認其對交通
    事故之發生具有過失，令負過失之刑責。
四、訊據被告甲○○固坦承於右揭時、地駕車與被害人乙○○發生車禍之事實不諱，
    但堅決否認被訴過失傷害之犯行，辯稱：係被害人乙○○突然逆向侵入伊之車道
    行駛，伊雖緊急反應踩煞車，但已來不及，對於車禍之發生已盡其努力防止，並
    無過失等語。經查：
    （一）被告甲○○於九十一年十一月五日下午二時四十分許，駕駛車號ＢＤ─七
          七六六號自小客車，沿台北縣新莊市○○路往復興路方向行駛，行經台北
          縣新莊市○○路○段二二六號前，與自對向車道侵入之被害人乙○○騎乘
          之ＱＡＣ－六七六號輕型機車對撞，致被害人乙○○受有左大腿骨折、右
          大腿深部撕裂傷及頭部創傷等傷害之事實，業據被告甲○○於警詢時及偵
          審中坦承不諱，核與被害人乙○○指訴車禍之情節相符，並有診斷證明書
          、道路交通事故調查報告表各一紙，及肇事現場相片十四幀在卷可稽。
    （二）本案被告甲○○自警詢時起，即供稱被害人乙○○逆向行駛；而被害人顏
          新發於本院審理中則稱：伊係欲穿越馬路，不是逆向行駛云云。惟查，被
          害人乙○○於偵查時供稱：我有看到對方的車遠遠開過來，我要過馬路有
          看後方有無來車，對方車速很快過來撞上我（偵查卷九十二年三月十九日
          訊問筆錄第三十六頁背面、第三十七頁），於本院審理時亦供稱：他的車
          頭撞上我的車頭處等語，及由車禍現場圖、雙方車損照片顯示，撞擊處係
          被告甲○○之車道，撞擊點皆為車頭部份，而非機車之左側等情狀，顯見
          被害人乙○○係在肇事地點前方逆向斜穿進入被告甲○○之車道，造成沿
          路直行之被告甲○○閃避不及，車頭中央偏右處撞擊被害人機車之車頭，
          被害人乙○○係逆向違規行駛之事實，至為灼然。
    （三）又公訴人認被告甲○○在十幾公尺遠處，即發現被害人乙○○逆向騎乘機
          車而來，卻未能及時閃避，適時減速慢行至可立即將車輛完全停止之程度
          ，是被告甲○○對於本件車禍之發生，應有過失。惟查，一般駕駛反應及
          踩踏煞車時間之推定，依據日本研究報告顯示，一般駕駛人發現危險情況
          後，反應時間為０．四至０．五秒，右腳由加油踏板移至煞車踏板之時間
          約０．二秒，踩煞車踏板所需時間約０．一秒。因此一般駕駛人在行進中
          ，突然發現危險情況後即刻採取煞車措施，車輛必須空走０．七至０．八
          秒，才開始產生煞車效果。然實際「反應時間」受到駕駛人各種生理、心
          理及環境因素之影響，故不同駕駛人在不同的身心狀態及道路、交通狀況
          下均呈現不同之反應時間，有交通部運輸研究所九十年四月二十四日運安
          字第九○○○○二五六九號函附卷可按。是審酌駕駛人之車停反應時間，
          除上開反應時間外，應再加上車輛踩煞車後依車速之慣性，所行駛之距離
          。本案被告甲○○雖自承在十幾公尺遠之距離即發現輕機車ＱＡＣ─六七
          六號逆向行駛而來，但依其所供四十至五十公里之時速換算，其時速若為
          每小時五十公里，亦即每秒以十三．八八公尺前進。換言之，被告甲○○
          在十幾公尺外見到被害人乙○○騎乘機車逆向行駛而來，突然發現被害人
          乙○○闖入車道之危險情況後，即刻採取煞車措施，其反應時間約僅有一
          秒。然依前所述，若採最佳反應時間計算，其車輛仍須先空走０．七至０
          ．八秒才產生煞車效果，再加上被害人騎乘機車係逆向行駛而來，其雙方
          距離推進有加乘之效果，被告甲○○雖盡其最大之努力（按已有煞車，此
          觀在撞擊點前留有一．三公尺煞車痕），面對此突如其來之事件，仍無法
          減速慢行至可立即將車輛完全停止之程度（按自踩煞車時起至將行進中汽
          車停止，仍需有相當之距離）。公訴人以距離十幾公尺應仍可煞停，其推
          論忽略駕駛人所需之反應時間及汽車煞車停止之距離，而認被告甲○○涉
          有過失犯行，自有未洽。是本件係被害人乙○○個人不安全之動作所肇事
          ，被告甲○○對於本件車禍之發生無從防免，自無應注意，能注意而不注
          意之過失。又本案經台灣板橋地方法院檢察署檢察官送請台灣省台北縣區
          車輛行車事故鑑定委員會鑑定，亦同此認定，有該會九十二年二月十四日
          北鑑字第九一一六四五號鑑定報告書在卷可憑。
五、綜上所述，本件被告甲○○所辯尚非無據，而公訴人認定被告甲○○涉犯前揭過
    失罪行所依據之推論，尚不足為被告甲○○有罪之認定。此外，復查無其他積極
    確切之證據足資認定被告甲○○有被訴之過失傷害犯行，不能證明其犯罪，揆諸
    前揭規定，自應為被告甲○○無罪之諭知。
據上論斷，應依刑事訴訟法第二百九十九條第一項前段、第三百零一條第一項，刑法
第一百八十五條之三、第四十一條第一項前段，罰金罰鍰提高標準條例第二條，判決
如主文。
本案經檢察官伍逸康到庭執行職務。
中      華      民      國    九十二    年      七      月      三      日
                                        臺灣板橋地方法院刑事第三庭
                                            法  官  鄭  水  銓
右正本證明與原本無異。
如不服本判決，應於判決送達後十日內，向本院提出上訴狀。
                                            書記官  謝  明  倫
中      華      民      國    九十二    年      七      月      七      日
附錄本案論罪科刑法條全文：
中華民國刑法第一百八十五條之三
服用毒品、麻醉藥品、酒類或其他相類之物，不能安全駕駛動力交通工具而駕駛者，
處一年以下有期徒刑、拘役或三萬元以下罰金。


司法院資訊處製作；財團法人民間司法改革基金會備份。
